【裁判字號】    97,小上,12
【裁判日期】    970613
【裁判案由】    返還保證金
【裁判全文】
臺灣新竹地方法院民事裁定              97年度小上字第12號
上  訴  人  乙○○
被 上 訴人  來來超商股份有限公司
法定代理人  甲○○
上列當事人間請求返還保證金事件，上訴人對於民國96年11月5
日本院竹北簡易庭96年度竹北小字第441號第一審判決提起上訴
，本院裁定如下：
    主  文
上訴駁回。
第二審訴訟費用新臺幣壹仟伍佰元由上訴人負擔。
    理  由
一、按對於小額程序之第一審裁判之上訴或抗告，非以其違背法
    令為理由，不得為之，民事訴訟法第436條之24第2項定有明
    文。又對於小額程序之第一審裁判之上訴，上訴狀內應記載
    上訴理由，表明下列各款事項：判決所違背之法令及具體內
    容以及依訴訟資料可認為原判決有違背法令之具體事實，民
    事訴訟法第436條之25亦有規定。而依民事訴訟法第436條之
    32第2項準用同法第468條及第469條第1至第5款規定，判決
    不適用法規或適用不當者，為違背法令，判決有同法第469
    條所列各款情形之一者，為當然違背法令。是當事人就小額
    事件第一審判決提起上訴，如依前揭民事訴訟法第436條之3
    2第2項準用同法第468條規定，以第一審判決有不適用法規
    或適用法規不當為理由時，其上訴狀或理由書應有具體之指
    摘，並揭示該法規之條項或其內容，若係成文法以外之法則
    ，應揭示該法則之旨趣，倘為司法院解釋、或最高法院判例
    ，則應揭示該判解之字號或其內容；如以民事訴訟法第469
    條所列各款情形為理由時，其上訴或理由書，應揭示合於該
    條款之事實，上訴狀或理由書如未依此項方法表明者，即難
    認為已對原審判決之違背法令有具體之指摘，亦可認其未提
    出符合前述規定之上訴理由，次按上訴狀內未表明上訴理由
    者，上訴人應於提起上訴後20日內提出理由於原二審法院，
    未提出者，毋庸命其補正，由原第二審法院以裁定駁回之，
    亦為民事訴訟法第471條第1項所規定，而此規定依同法第43
    6條之32之規定，亦同為小額訴訟之上訴二審程序所準用。
    是倘小額事件上訴人提起上訴時，未提出符合前述規定之上
    訴理由，其後亦未於提起上訴後之20日內補正提出，則因其
    上訴不合法，法院應予以裁定駁回。第按當事人於小額訴訟
    之第二審程序，除因原法院違背法令致未能提出者外，不得
    提出新攻擊或防禦方法，民事訴訟法第436條之28亦有所規
    定。
二、本件上訴人對小額訴訟之第一審判決提起上訴，核其上訴理
    由狀所載內容及上訴聲明略以：
（一）被上訴人於民國95年2月7日就坐落新竹縣新豐鄉○○路○
      段339號1樓、341號1、2樓房屋，與上訴人訂立房屋租賃
      契約（下稱系爭租約），由被上訴人經營便利商店，租期
      自95年9月10日起至101年9月9日止。而被上訴人於96年3
      月14日寄存證信函片面終止租約，期間又以生意未達預期
      ，再將租金從每月新台幣（下同）三萬五千元減至二萬五
      千元，且未經上訴人同意擅自搬遷，房屋破壞部份亦未恢
      復原狀，上訴人損失慘重，得不償失。
（二）原審依據95年8月10日被上訴人之「新開店現說確認單」
      （即原證五號），認為其上有上訴人之簽名，從而認定房
      屋破壞部份勿需恢復原狀，實有誤會。因「新開店現說確
      認單」簽字欄第3條明訂「本表所列各項內容，不做為租
      賃合約之一部分，與合約牴觸者無效‧‧」。而「新開店
      現說確認單」與系爭租約附圖確實不符，顯該確認單應無
      效力，因此被上訴人應將房屋恢復至與系爭租約附圖相同
      。
（三）上訴聲明如下：
    (一)原判決廢棄。
    (二)被上訴人應將坐落新竹縣新豐鄉○○路○段339號、341號
      兩間房屋承租破壞部份恢復原狀。
    (三)第一、二審訴訟費用由被上訴人負擔。
三、經查，本件上訴人對小額訴訟之第一審判決提起上訴，核其
    上訴狀內所載上訴理由之內容：
（一）關於被上訴人終止租約合法與否，第一審已於判決書第3
      至5頁詳載其認定終止租約合法之理由，上訴人此部分之
      上訴意旨，僅係空言就第一審判決之認定為指摘，並未具
      體說明第一審判決之認定有何不適用法規或適用法規不當
      之情形，並揭示該法規之條項或其內容，及合於民事訴訟
      法第469條所列各款之事實，難認上訴人對該判決之如何
      違背法令已有具體指摘，是上訴人就此部分並未提出符合
      前述規定之上訴理由，且其亦未於提起上訴後20日內補正
      。
（二）上訴人所指「新開店現說確認單」簽字欄第3條明訂「本
      表所列各項內容，不做為租賃合約之一部分，與合約牴觸
      者無效‧‧」一節，姑不論適用結果是否如上訴人所稱被
      上訴人應將房屋恢復原狀（按原審已於判決書第5頁認定
      依據系爭租約，被上訴人提前解約時僅須將上開房屋依現
      狀交還上訴人即可，不負回復原狀之義務），然上訴人此
      部分所提之上訴理由，未於原審提出過，屬於新攻擊或新
      防禦方法。次查，「新開店現說確認單」係被上訴人在原
      審96年10月18日民事準備（一）狀所附之原證五號證物，
      迄96年10月29日第一審辯論終結前，上訴人若認為該確認
      單簽字欄第3條規定對其有利，實有相當時間得據以主張
      作為攻擊防禦方法，卻遲未主張，況且上訴人亦未表明原
      審有何違背法令之處，致其未能於原審提出該新攻擊或新
      防禦方法。依民事訴訟法第436條之28規定，上訴人自不
      得於小額訴訟之上訴審程序中，主張前述新攻擊或防禦方
      法，縱令於本件上訴審程序中提出，本院亦不得審酌上訴
      人主張之前揭新攻擊或新防禦方法。
四、綜上，上述人之上訴理由，關於終止租約部分，上訴人並未
    具體說明原審判決有何不適用法規或適用法規不當之情形，
    亦未具體揭示原審判決違反哪些我國成文法規、或違反成文
    法以外哪些法則、或司法院何號解釋、最高法院哪一號判例
    。而上訴人所指「新開店現說確認單」簽字欄第3條規定部
    分，核屬新攻擊或新防禦方法，依法不得於上訴審程序中提
    出。從而，上訴人提起本件上訴，與民事訴訟法第468條、
    第469條第1款至第5款所定要件尚不相合，依據上開說明，
    應認其上訴為不合法，應予裁定駁回，併將本件訴訟費用計
    算如主文所示。
五、至於上訴人之上訴聲明第二項「被上訴人應將坐落新竹縣新
    豐鄉○○路○段339號、341號兩間房屋承租破壞部份恢復原
    狀」部分，實屬訴外主張，縱認係上訴人提起反訴，亦於法
    不合。按本件第一審係被上訴人起訴，訴之聲明為請求一定
    金額之給付。上訴人對於原審判命給付一定金額之判決雖有
    不服，僅得於上訴審程序中爭執其不應給付之理由，而不得
    變異訴訟標的，將給付金錢之訴改為回復原狀之訴，且依民
    事訴訟法第436條之27規定，小額訴訟於第二審程序不得提
    起反訴，是上訴人上訴聲明第二項，於法自有未合，附此敘
    明。
六、據上論結，依民事訴訟法第436條之32第2項、第444條第1項
    、第95條、第78條、第436條之19第1項，裁定如主文。
中    華    民    國    97    年    6     月    13    日
                  民事第一庭  審判長法  官  鄭政宗
                                    法  官  黃珮禎
                                    法  官  李珮瑜
以上正本證明與原本無異。
本裁定不得抗告。
中    華    民    國    97    年    6     月    13    日
                                    書記官  朱苑禎


司法院資訊處製作；財團法人民間司法改革基金會備份。
